【裁判字號】    90,台上,2093
【裁判日期】    901129
【裁判案由】    損害賠償
【裁判全文】
最高法院民事判決                                九十年度台上字第二○九三號
    上  訴  人  甲○○
    訴訟代理人  余道明律師
    被 上訴 人  乙○○
    訴訟代理人  林武順律師
右當事人間請求損害賠償事件，上訴人對於中華民國九十年三月九日台灣高等法院花
蓮分院第二審判決（八十九年度上字第一七四號），提起上訴，本院判決如左：
    主  文
上訴駁回。
第三審訴訟費用由上訴人負擔。
    理  由
本件上訴人主張：伊於民國八十一年四月十五日以新台幣（下同）一千一百九十萬元
之價金向被上訴人購買坐落花蓮縣花蓮市○○段第一六四、一六五地號土地二筆，約
定被上訴人應擔保第三人不得就上開土地主張權利，倘有糾葛致伊受損害，被上訴人
應負賠償責任。嗣上開第一六四地號土地分割出第一六四－一地號土地，伊並在其上
建造花蓮市○○路三一五號房屋。詎同地段第一六六地號土地所有人黃進旺，於八十
二年十一月二十六日竟以其所有上開土地與公路無適宜之聯絡為由，向台灣花蓮地方
法院起訴請求確認其對伊所有第一六四－一地號土地有通行權存在，經裁判確定其對
系爭第一六四－一地號土地之一部分有通行權，致伊建造之房屋面臨拆除之窘境。系
爭土地既存有必須供他人通行之瑕疵，被上訴人自應負權利瑕疵擔保責任，賠償伊所
受損害二百二十二萬四千六百元等情，求為命被上訴人如數給付並加給法定遲延利息
之判決。
被上訴人則以：兩造未約定伊應擔保第三人不得就系爭土地主張通行權，民法亦未規
定出賣人應負此項擔保責任，伊自無庸對上訴人負損害賠償責任等語，資為抗辯。
原審以：上訴人就其主張之事實，固據提出土地建物買賣合建契約書、土地登記簿謄
本、原審法院八十六年度上更(一)字第二六號民事判決及本院八十八年度台抗字第三八
九號民事裁定為證。然查民法第三百四十九條所定出賣人應擔保第三人就買賣之標的
物，對於買受人不得主張任何權利，於通常情形，係指出賣人應保證第三人不得向買
受人主張所有權、抵押權、永佃權、地上權、典權等權利而言，民法第七百八十七條
所定袋地所有人之必要通行權，則不包括在內。至系爭買賣契約第七條約定：「對於
上揭產權，如有設定抵押權及其他債務情事，應由乙方（被上訴人）負責理清。倘有
第三人提出任何權利主張而異議，或發生其他糾葛時，全由乙方負責親自理清，絕不
連累甲方（上訴人）。倘若因糾葛致併損害甲方之權益者，乙方應負賠償損害責任」
，僅係將民法關於權利瑕疵擔保之規定予以契約化而已，難認被上訴人依上開約定，
即應就黃進旺對系爭土地主張通行權，負權利瑕疵擔保之責任。故上訴人依民法第三
百四十九條、第三百五十三條權利瑕疵擔保之規定，請求被上訴人給付二百二十二萬
四千六百元及加付法定遲延利息，為無理由，不應准許。爰維持第一審所為上訴人敗
訴之判決，駁回其上訴。查民法第三百四十九條規定：出賣人應擔保第三人就買賣之
標的物，對於買受人不得主張任何權利。所謂不得主張任何權利，例如不得主張不動
產所有權上之地役權、地上權、典權、抵押權，動產所有權上之質權、留置權等是。
至於法律因土地相鄰關係對於土地所有人所加之限制（例如鄰地所有人之袋地通行權
），則不在出賣人擔保之範圍。原審本此見解而為上訴人敗訴之判決，經核於法洵無
違誤。上訴論旨，指摘原判決不當，求予廢棄，非有理由。
據上論結，本件上訴為無理由，依民事訴訟法第四百八十一條、第四百四十九條第一
項、第七十八條，判決如主文。
中      華      民      國     九十     年     十一     月    二十九    日
                              最高法院民事第三庭
                                  審判長法官  林  奇  福
                                        法官  陳  國  禎
                                        法官  李  彥  文
                                        法官  陳  重  瑜
                                        法官  劉  延  村
      右正本證明與原本無異
                                              書  記  官
中      華      民      國     九十     年     十二     月     十三     日
                                                                      Ｚ


司法院資訊處製作；財團法人民間司法改革基金會備份。
